【裁判字號】    95,訴,691
【裁判日期】    951011
【裁判案由】    損害賠償
【裁判全文】
臺灣士林地方法院民事判決               95年度訴字第691號
原      告  甲○○
被      告  乙○○
上列當事人間請求損害賠償事件，經本院刑事庭裁定移送前來（
95年度士簡附民字第38號裁定），本院於中華民國95年9 月27日
言詞辯論終結，判決如下：
    主      文
被告應給付原告新臺幣萬元及自民國九十五年八月二十三日起
至清償日止按年息百分之五計算之利息。
原告其餘之訴駁回。
訴訟費用由被告負擔百分之三；餘由原告負擔。
本判決第一項得假執行；但被告如於假執行程序實施前，以新臺
幣萬元為原告預供擔保後，得免為假執行。
原告其餘假執行之聲請駁回。
    事實及理由
一、原告主張：原告為計程車駕駛，於民國94年12月27日11時20
    分許在臺北市○○區○○街207 號前搭載被告。被告於上車
    後竟基於恐嚇原告之故意，多次以粗俗言語辱罵原告，並揚
    言要拿90式手槍槍擊原告，侵害原告之人格權，致原告心生
    畏怖，受有精神上痛苦，爰依侵權行為之法律關係，請求被
    告賠償原告精神慰撫金等語，並聲明：(一)被告應給付原告新
    臺幣（下同）100 萬元及自95年8 月23日（即起訴狀繕本送
    達之翌日）起至清償日止，按年息百分之5 計算之利息。(二)
    願供擔保，請准宣告假執行。
二、被告則以：被告雖有上揭言詞惟係因酒後出言不慎，當時原
    告對被告亦有侮辱言詞，但原告僅對被告之言詞不當之處加
    以錄音等語，資為抗辯。並聲明：(一)原告之訴及假執行之聲
    請均駁回。(二)訴訟費用由原告負擔。
三、兩造不爭執之事實：
  (一)被告於94年12月27日有搭乘原告所駕駛之計程車。
  (二)被告在搭乘原告所駕駛之計程車上有說上揭之言詞。
  (三)當天被告有飲酒。
  (四)原告為國小畢業，現職計程車駕駛，每月收入4 萬餘元；被
    告為專科畢業，原為遊覽車駕駛，因年滿60歲退休，故現在
    僅能代班，每月收入約1 萬元。
四、得心證之理由：
    本件兩造之爭執厥在於原告請求之損害賠償金額是否相當？
    茲敘述如下：
  (一)按「因故意或過失，不法侵害他人之權利者，負損害賠償責
    任。……」「不法侵害他人之身體、健康、名譽、自由、信
    用、隱私、貞操，或不法侵害其他人格法益而情節重大者，
    被害人雖非財產上之損害，亦得請求賠償相當之金額。……
    」民法第184 條第1 項前段及第195 條第1 項前段分別定有
    明文。經查，本件原告主張被告於前開事實欄所載時、地，
    搭乘其所駕駛之計程車時，以言語對其辱罵、恐嚇，業據原
    告提出被告之錄音譯文為佐，並被告所不爭執，並經本院依
    職權調閱本院檢察署95年度偵字第1841號、95年度調偵字第
    95號偵查卷及本院95年度士簡字第749 號恐嚇案件卷宗，核
    閱無訛。是原告主張被告侵害其人格權之事實，堪信為真實
    。
  (二)次查被告以不堪入耳之言詞辱罵原告，並揚言要拿90式手槍
    槍擊原告，其行為確實有害於原告之人格在社會上之評價且
    使原告心生畏怖。原告主張其因被告之侵權行為受有精神上
    之痛苦，堪予認定。惟按慰藉（撫）金之賠償須以人格權遭
    遇侵害，使精神上受有痛苦為必要，其核給之標準固與財產
    上損害之計算不同，然非不可斟酌雙方身分資力與加害程度
    ，及其他各種情形核定相當之數額，最高法院51年度臺上字
    第223 號著有判例。爰審酌兩造間之學經歷，原告為國小畢
    業，現職計程車駕駛，每月收入4 萬餘元，被告為專科畢業
    ，為遊覽車駕駛退休，現每月收入約1 萬元；被告當時因飲
    酒導致自制力下降及原告遭被告為侵害時尚能從容錄音，並
    將被告載前警局等一切情況，本院認原告請求被告賠償之精
    神慰撫金，以3 萬元為相當。
  (三)末按「給付有確定期限者，債務人自期限屆滿時起，負遲延
    責任；給付無確定期限者，債務人於債權人得請求給付時，
    經其催告而未為給付，自受催告時起，負遲延責任；其經債
    權人起訴而送達訴狀，或依督促程序送達支付命令，或為其
    他相類之行為者，與催告有同一之效力。」「遲延之債務，
    以支付金錢為標的者，債權人得請求依法定利率計算之遲延
    利息。」「應付利息之債務，其利率未經約定，亦無法律可
    據者，週年利率為百分之五。」民法第229 條第2 項、第
    233 條第1 項及第20 3條亦分別定有明文。從而，原告本於
    侵權行為之法律關係，訴請被告給付3 萬元及自起訴狀繕本
    送達被告之翌日即94年8 月23日起至清償日止按年息百分之
    5 計算之遲延利息之部分，為有理由，應予准許；逾此部分
    之請求則屬無據，應予駁回。
五、本件原告勝訴部分，兩造分別陳明願供擔保，請准宣告假執
    行或免為假執行，惟本件係所命給付之金額未逾50萬元之判
    決，爰依民事訴訟法第389 條第1 項第5 款規定依職權宣告
    假執行。被告則酌定相當之擔保金額准免為假執行。至原告
    敗訴部分，其假執行之聲請，失所依據，應併予駁回。
六、本件事證業臻明確，兩造之其餘主張、陳述或攻擊防禦方法
    ，經核與判決之結果不生影響，爰不一一論述，併此敘明。
七、訴訟費用負擔之依據：民事訴訟法第79條。
中    華    民    國    95    年    10    月    11    日
                  民事第一庭  法  官  陳靜芬
以上正本證明與原本無異。
如對本判決上訴須於判決送達後20日內向本院提出上訴狀。
中    華    民    國    95    年    10    月    14    日
                              書記官  陳秀蘭


司法院資訊處製作；財團法人民間司法改革基金會備份。
